臺灣臺北地方法院交通事件裁定　　　　　　　　　　九十三年度交聲字第六二四號
　　原處分機關　臺北市政府警察局
　　異　議　人
　　即受處分人　甲○○
右列受處分人因違反道路交通管理處罰條例案件，對於臺北市政府警察局中華民國九
十一年二月二十日所為之處分（原處分案號：如附表編號一號所示）、九十三年五月
三十一日所為之處分（原處分案號：如附表編號二至三十一號所示），聲明異議，本
院裁定如左：
    主      文
異議均駁回。
    理      由
一、按「行人在道路上有左列情形之一者，處一百二十元罰鍰，或施一至二小時之道
    路交通安全講習：一、不依標誌、標線、號誌之指示或警察指揮者。‧‧‧三、
    不依規定，擅自穿越車道者。‧‧‧」、「有左列情形之一者，除責令行為人即
    時停止並消除障礙外，處行為人或其雇主四百元以上八百元以下罰鍰：‧‧‧三
    、利用道路為工作場所者。‧‧‧十、在公告禁止設攤之處擺設攤位者。」，民
    國九十年一月十七日修正前之道路交通管理處罰條例第七十八條第一款、第三款
    、第八十二條第一項第三款、第十款分別定有明文。再九十年一月十七日總統修
    正公布之道路交通管理處罰條例部分條文，其施行日期依同條例第九十三條規定
    須由行政院以命令定之，行政院已於九十年四月三日以台九十交字第○一九三一
    七號令發布修正後之該條例自九十年六月一日起施行，而道路交通管理處罰條例
    第七十八條第一款、第三款、第八十二條第一項第三款、第十款於九十年一月十
    七日經總統公布修正為「行人在道路上有左列情形之一者，處新臺幣三百六十元
    罰鍰，或施一至二小時之道路交通安全講習：一、不依標誌、標線、號誌之指示
    或警察指揮者。‧‧‧三、不依規定，擅自穿越車道者。‧‧‧」、「有左列情
    形之一者，除責令行為人即時停止並消除障礙外，處行為人或其雇主新臺幣一千
    二百元以上二千四百元以下罰鍰：三、利用道路為工作場所者。‧‧‧十、在公
    告禁止設攤之處擺設攤位者。」，經查修正前後之前開條文，就形式上觀察，法
    文文字所處罰鍰之單位已有所不同，是此修正前後之法律顯有不同，應認係屬法
    律之變更，然就處罰鍰之數額而言，新法與舊法無異，並無較重之情形，依學者
    所認，行政罰在法律之適用上應有刑法第二條第一項「行為後法律有變更者，適
    用裁判時之法律。但裁判前之法律有利於行為人者，適用最有利於行為人之法律
    。」及稅捐稽徵法第四十八條之三「納稅義務人違反本法或稅法之規定，適用裁
    處時之法律。但裁處前之法律有利於納稅義務人者，適用最有利於納稅義務人之
    法律。」規定所揭示之「從新從輕」原則之類推適用（陳清秀著【依法行政與法
    律的適用】一文，收錄於翁岳生編【行政法】一書，第一七六頁至第一七九頁，
    八十七年三月版）〕。又觀光地區○○○街道或市場周圍二百公尺內，不得擺設
    攤販，違者，嚴予取締，亦為臺北市攤販管理規則第十六條所明定，臺北市政府
    並於八十年三月十九日，以八十府建市字第八○○一七六一八號公告修正發布前
    開管理規則第十六條所指觀光地區○○○街道一覽表。末按行為人如違反道路交
    通管理處罰條例第七十八條、第八十二條之規定，且逾越舉發通知單所載之應到
    案日期三十日以上仍未繳納罰鍰或到案聽候裁決，經處罰機關依違反道路交通管
    理事件統一裁罰標準及處理細則（於九十一年九月一日後，名稱已修正為違反道
    路交通管理事件統一裁罰基準及處理細則，下稱處理細則）第四十四條第一項及
    違反道路交通管理事件統一裁罰標準表（於九十一年九月一日後，名稱已修正為
    違反道路交通管理事件統一裁罰基準表，下稱基準表）之規定，對行為人逕行裁
    決者，應分別處新臺幣（下同）三百六十元、二千四百元之罰鍰。
二、本件異議人即受處分人甲○○於如附表所示之時、地，遭如附表所示舉發單位之
    員警以受處分人有違反如附表所示之道路交通管理處罰條例規定之行為掣單舉發
    ，並將舉發通知單交受處分人簽收，然受處分人逾越舉發通知單上所載之應到案
    日期（日期詳如附表所示）三十日以上仍未繳納罰鍰或到案聽候裁決，經原處分
    機關依如附表所示之道路交通管理處罰條例之規定及處理細則第四十四條第一項
    暨基準表之規定，分別於九十一年二月二十日以如附表編號一號所示之裁決書、
    九十三年五月三十一日以如附表編號二至三十一號所示之裁決書，就受處分人有
    如附表所示之違反道路交通管理處罰條例規定之行為，裁處受處分人如附表所示
    之罰鍰在案（合計共四萬三千八百元）。
三、聲明異議意旨略以：其原在禮品公司上班，且育有二子，八十九年間因經濟不景
    氣公司倒閉，因其學歷不高求助無門無法順利找到工作，又有生活家計的問題，
    只好當流動攤販養家活口，盼能渡過危機，但其每日收入仍不足以繳納違規罰單
    金額，是於九十二年起停止擺攤，一年多以來仍無法找到維持生活家計之固定工
    作，僅能打零工兼差以勉強維持生活開銷，因遭裁罰之金額龐大，且其現今仍處
    於待業之情況，故無法支付此等罰鍰云云。
四、經查：受處分人於異議狀內並不否認其於前揭時、地確有在公告禁止設攤之處擺
    之指示闖紅燈穿越等如附表所示違反道路交通安全管理處罰條例之違規行為，且
    有舉發通知單共三十一紙在卷可稽，受處分人確有前開違規行為實堪認定。受處
    分人雖以其原在禮品公司上班，且育有二子，八十九年間因經濟不景氣公司倒閉
    ，因其學歷不高求助無門無法順利找到工作，又有生活家計的問題，只好當流動
    攤販養家活口，盼能渡過危機，但其每日收入仍不足以繳納違規罰單金額，是於
    九十二年起停止擺攤，一年多以來仍無法找到維持生活家計之固定工作，僅能打
    零工兼差以勉強維持生活開銷，因遭裁罰之金額龐大，且其現今仍處於待業之情
    況，故無法支付此等罰鍰云云聲明異議，然受處分人既確有前開違規情事無誤，
    依現行法令復無得予受處分人免罰之規定，則受處分人以此等情事為由聲明異議
    云云，即無理由。本件事證明確，受處分人之違規行為均堪認定。
五、綜上所述，受處分人確有於如附表所示之時、地，有違反如附表所示之道路交通
    管理處罰條例規定之行為，且受處分人逾越如附表所示之應到案日期三十日以上
    仍未繳納罰鍰或到案聽候裁決，從而原處分機關依如附表所示之道路交通管理處
    罰條例之規定、處理細則第四十四條第一項暨基準表之規定，以如附表所示之裁
    決書各裁處受處分人如附表所示之罰鍰，核無違誤，本件受處分人聲明異議為無
    理由，均應予駁回之。
據上論斷，應依道路交通案件處理辦法第十九條，裁定如主文。
中　　　華　　　民　　　國　　九十三　　年　　　七　　　月　　二十八　　日
                                    臺灣臺北地方法院交通法庭
                                        法  官  黃紹紘
如不服本裁定，應於裁定送達後五日內，向本院提出抗告狀。
右正本證明與原本無異。
                                        書記官  劉新怡
中　　　華　　　民　　　國　　九十三　　年　　　七　　　月　　二十八　　日
